臺灣高雄地方法院刑事判決　　　　　　 100年度交訴字第50號
公　訴　人　臺灣高雄地方法院檢察署檢察官
被　　　告　周文彬
選任辯護人　王仁聰律師
　　　　　　蔡桓文律師
被　　　告　謝慶彬
選任辯護人　林肇明律師
被　　　告　周世國
上列被告因公共危險等案件，經檢察官提起公訴（99年度偵字第
30803 號），本院判決如下：
    主  文
周文彬犯不能安全駕駛動力交通工具罪，處有期徒刑捌月；又犯
過失傷害罪，處有期徒刑陸月。應執行有期徒刑壹年。
謝慶彬犯業務過失傷害罪，處有期徒刑肆月，如易科罰金，以新
臺幣壹仟元折算壹日；又犯肇事致人傷害逃逸罪，處有期徒刑陸
月，如易科罰金，以新臺幣壹仟元折算壹日。應執行有期徒刑捌
月，如易科罰金，以新臺幣壹仟元折算壹日。
周世國無罪。
    事  實
一、周文彬考領有小型車普通駕駛執照，應注意飲酒後其吐氣所
    含酒精成分超過每公升0.25毫克以上者不得駕車；又汽車行
    駛於快速公路途中，不得在車道中臨時停車或停車。另謝慶
    彬未有大貨車職業駕駛執照，僅考領有大貨車普通駕駛執照
    ，但仍駕駛營業大貨車擔任司機，為從事業務之人，應注意
    汽車行駛快速公路，前後兩車間應保持行車安全距離，如遇
    大雨、夜間行車時，其安全距離應酌量增加，並保持隨時可
    以煞停之距離。於民國99年7 月27日夜間9 時30分至10時40
    分許，周文彬在高雄市○○○路某火鍋店飲用啤酒2 、3 瓶
    後，已達不能安全駕駛之程度，竟仍於同日夜間11時15分許
    ，駕駛車牌號碼9W-8655 號自用小客車（下稱Ａ車）沿臺88
    線快速公路由西往東方向行駛，在近鳳頂交流道處（有內外
    側車道及路肩），因酒後駕車不穩，車身搖擺在內外側車道
    間，後方由周世國駕駛之車牌號碼5891-UQ 號自用小客車（
    下稱Ｂ車）遂向渠鳴按喇叭、閃燈示警，周文彬見狀心生不
    滿，且依當時情狀並無不能注意之情事，竟未注意上開不得
    臨時停車之規定，旋將Ａ車停放在臺88線鳳山段東向0.8 至
    0.9 公里之內側車道偏外側車道處（下稱該處為前揭地點）
    ，使周世國被迫而將Ｂ車停放在Ａ車後方（周文彬涉犯強制
    罪嫌部分，未經起訴，應由檢察官另行處理）。周文彬見周
    世國停車後，便下車對周世國大聲叫罵、咆哮，周世國眼看
    該地點為快速公路，且周文彬又擋在Ｂ車前，外側車道偏路
    肩處也有車輛經過，無法逕行離開，迫不得已下車請求周文
    彬原諒，並要求周文彬離開以免生事故。適有同向由黃馨鄉
    （另經不起訴處分確定）駕駛之車牌號碼1357-GQ 號自用小
    客車（下稱Ｃ車）搭載黃玉璋行經該處，因見Ａ、Ｂ車停在
    車道上而減速停車。此時，後方由謝慶彬駕駛之JL-259號營
    業大貨車（下稱Ｄ車）亦行經該處，本應注意上述保持安全
    車距之規定，而依當時情形並無不能注意之情狀，卻疏未注
    意及此，因未保持安全車距，煞車不及即自後追撞Ｃ車，致
    Ｃ車推撞Ｂ車，Ｂ車再向前撞擊Ａ車。黃馨鄉因而受有左耳
    挫傷、頸部挫傷、左腕瘀傷（3 公分X3公分）、右腕瘀傷（
    3 公分X3公分）、左膝瘀傷（5 公分X5公分）；黃玉璋則受
    有左上眼瞼撕裂傷（3 公分，經縫合後）、下唇撕裂傷（2
    公分，經縫合後）、口腔黏膜撕裂傷（3 公分，經縫合後）
    、左肩鈍傷、左肩關節脫位併轉子骨折；另周文彬則受有頭
    皮裂傷（0.5X0.1 公分）及擦挫傷、頸部挫傷、右臂擦挫傷
    、雙下肢多處擦挫傷。嗣事故發生後，周文彬即駕Ａ車離開
    現場，而謝慶彬肇事後，明知其已駕車致人受傷，仍基於肇
    事逃逸之犯意，未對周文彬、黃馨鄉及黃玉璋等3 人實施救
    護或報警處理，而駕車逃逸離去。後警方據報前往現場及小
    港醫院處理時，周文彬在醫院中當場承認渠為上開交通事故
    之肇事人而自首，表示願接受裁判之意。警方並對周文彬實
    施酒精濃度呼氣測試，亦測得酒精值達每公升0.58毫克，始
    悉上情。
二、案經周文彬、黃馨鄉及黃玉璋訴由高雄市政府警察局鳳山分
    局移送臺灣高雄地方法院檢察署檢察官偵查起訴。
    理  由
壹、證據能力部分
    程序方面：
一、卷附小港醫院99年7 月28日診字第0990728003號診斷證明書
    、國軍高雄總醫院99年7 月28日第00677 、01866 號診斷證
    明書，此類文書，係被告以外之人於審判外之書面陳述，依
    刑事訴訟法第159 條第1 項，屬傳聞證據。惟該診斷證明書
    係醫生在例行性之診療過中，對病患為醫療行為，醫生係從
    事業務之人，於醫療業務上或通常醫療業務過程所製作之文
    書，應屬刑事訴訟法第159 條之4 第2 款之文書，得為證據
    。
二、卷存高雄市政府警察局鳳山分局道路交通事故現場圖、道路
    交通事故調查報告表（一）、（二），其中道路交通事故調
    查表，係交通警察機關對於交通事故之現場，於勘查、蒐證
    、詢問關係人後所作之報告，係被告以外之人於審判外之書
    面陳述，屬傳聞證據。又道路交通事故調查表共計三部分：
    報告表（一）、（二）以及道路交通事故現場圖。其所記載
    者，包括發生時間、地點、死傷人數、速限、號誌時相，繪
    製現場圖、並載明肇事經過摘要等交通事故現場各種情狀之
    紀錄，此等報告書，警員有據實紀載之義務，性質上可信性
    甚高，且至審判期日，現場已歷相當時日，已無重建之可能
    ，實有尊重現場報告及現場圖之必要性。準此，應認為其法
    律性質屬於刑事訴訟法第159 條之4 第1 款「公務員職務上
    製作之紀錄文書」，而有證據能力。
三、按被告以外之人於偵查中向檢察官所為陳述，除顯有不可信
    之情況者外，得為證據，同法第159 條之1 第2 項定有明文
    。偵查中對被告以外之人（包括證人、鑑定人、告訴人、被
    害人及共同被告等）所為之偵查筆錄，或被告以外之人向檢
    察官所提之書面陳述，性質上均屬傳聞證據。惟現階段刑事
    訴訟法規定檢察官代表國家偵查犯罪、實施公訴，依法其有
    訊問被告、證人及鑑定人之權，證人、鑑定人且須具結，而
    實務運作時，檢察官偵查中向被告以外之人所取得之陳述，
    原則上均能遵守法律規定，不致違法取供，其可信度極高，
    職是，被告以外之人前於偵查中已具結而為證述，除反對該
    項供述得具有證據能力之一方，已釋明「顯有不可信之情況
    」之理由外，不宜以該證人未能於審判中接受他造之反對詰
    問為由，即遽指該證人於偵查中之陳述不具證據能力。本件
    證人黃玉璋、周世國於檢察官偵查中所為之陳述，其等均未
    曾提及檢察官在偵查時有不法取供之情形，且本院審酌上開
    供述並無顯不可信之情況，依上說明，其等於偵查中之證言
    自均具有證據能力。
四、按被告以外之人於審判外之言詞或書面陳述，除法律有規定
    者外，不得作為證據；又被告以外之人於審判外之陳述，雖
    不符第159 條之1 至第159 條之4 之規定，但經當事人於審
    判程序同意作為證據，法院審酌該言詞陳述或書面陳述作成
    時之情況，認為適當者，亦得為證據；當事人、代理人或辯
    護人於法院調查證據時，知有第159 條第1 項不得為證據之
    情形，而未於言詞辯論終結前聲明異議者，視為有前項之同
    意，刑事訴訟法第159 條第1 項、第159 條之5 規定甚明。
    經查，本判決後開所引用除上開證據外之其餘各該被告以外
    之人於審判外之陳述（包括書面陳述），雖屬傳聞證據，惟
    業經被告周文彬、周世國、謝慶彬、辯護人及檢察官於審理
    期日時均表示無意見而不予爭執，且迄至言詞辯論終結前亦
    均未聲明異議，本院審酌上開證據資料製作時之情況，尚查
    無違法不當之瑕疵，亦認為以之作為證據應屬適當，故揆諸
    前開法律規定與說明，爰逕依刑事訴訟法第159 條之5 規定
    ，認前揭證據資料均例外有證據能力。
五、卷附高雄市政府警察局鳳山分局酒精濃度呼吸測試報告，係
    利用機械性列印之紀錄，非為供述證據，故不屬傳聞證據，
    併此敘明。
貳、有罪部分
一、訊據被告周文彬對渠有服用酒後，不能安全駕駛動力交通工
    具而駕駛，嗣經警方據報前往小港醫院處理時，對渠施以酒
    精濃度測試等情均坦承不諱，被告謝慶彬亦對其駕駛動力交
    通工具肇事致人受傷而逃逸之犯行供認無諱，核與被告周世
    國、告訴人黃馨鄉、黃玉璋所述情節相符（見偵卷第12-13
    、15-19 、57-63 、90-93 頁，本院卷第65-68 、72-75 頁
    ），並有車籍資料、高雄市政府警察局交通警察隊鳳山分隊
    刑法第185 之3 案件測試觀察紀錄表報告書、車禍處理酒精
    濃度呼氣測試報告、職務報告、舉發違反道路交通事件通知
    單、道路交通事故現場圖、調查報告表（一）、（二）、小
    港醫院、國軍高雄總醫院診斷證明書、現場照片在卷可稽（
    見偵卷第22、26、27、29、30、32-43 頁），足認被告周文
    彬、謝慶彬上開自白核與事實相符，均堪採信。但被告周文
    彬矢口否認有何過失傷害犯行，辯稱：「我只是停車瞭解狀
    況，停車當時事故並未發生」云云，而辯護人則為渠辯稱：
    「本件事故乃謝慶彬未保持安全距離所致，周文彬停車之行
    為與事故之發生無因果關係」云云。另被告謝慶彬亦否認有
    何業務過失傷害犯行，辯稱：「前揭地點為彎道，且中央分
    隔島設有綠色圓柱及水泥基座，所以我無法看見Ａ、Ｂ車停
    在車道上。我原本開在外側車道上，Ｃ車則在我前方，後來
    我見有1 輛銀色豐田轎車停在外側車道上，我和Ｃ車就都切
    入內側車道，一切進內側車道，Ｃ車就緊急煞車，我也馬上
    煞車，但仍撞上，我應無過失」云云，辯護人則為其辯稱：
    「一般人不可能預見會有車停在快速公路上，所以謝慶彬未
    保持安全車距之行為，與本件事故之發生不具相當因果關係
    ，而黃馨鄉、黃玉璋受傷之結果也不可歸責於謝慶彬。另謝
    慶彬因前揭地點為彎道及中央分隔島設有綠色圓柱及水泥基
    座影響視線，致其無法及時發現車前狀況，而以其當時之時
    速並無足夠反應時間及距離迴避車禍之發生，故縱謝慶彬有
    保持安全車距，仍會發生本件追撞結果，益徵謝慶彬有無保
    持安全車距，要與黃馨鄉、黃玉璋受傷之結果無關」云云。
    經查：
（一）被告周文彬考領有小型車普通駕駛執照，另被告謝慶彬則
      未有大貨車職業駕駛執照，僅考領有大貨車普通駕駛執照
      ，但仍擔任職業大貨車司機，為從事業務之人。被告周文
      彬酒後駕駛Ａ車，被告周世國則駕駛Ｂ車，於事實欄所載
      時地，2 人均將車停在車道上並下車，之後便發生由被告
      謝慶彬駕駛之Ｄ車自後方追撞由告訴人黃馨鄉所駕駛之Ｃ
      車，Ｃ車再往前推撞Ｂ車，Ｂ車遞撞擊Ａ車之事故，業經
      被告周文彬、周世國、謝慶彬及辯護人所不爭（見本院10
      0 年度審交訴字第89號卷第60頁反面、第89頁），並有前
      開道路交通事故現場圖、調查報告表（一）、（二）、高
      雄市政府警察局交通大隊鳳山分隊職務報告、前揭地點之
      監視器錄影畫面光碟及勘驗報告、被告周文彬、謝慶彬之
      駕照資料可佐（見前揭出處，另參本院卷第41-45 、86-8
      7 頁，光碟附於本院100 年度審交訴字第89號卷內資料袋
      ，本院卷第15頁），應認均屬事實。又因本件事故，告訴
      人黃馨鄉受有左耳挫傷、頸部挫傷、左腕瘀傷（3 公分X3
      公分）、右腕瘀傷（3 公分X3公分）、左膝瘀傷（5 公分
      X5公分），告訴人黃玉璋則受有左上眼瞼撕裂傷（3 公分
      ，經縫合後）、下唇撕裂傷（2 公分，經縫合後）、口腔
      黏膜撕裂傷（3 公分，經縫合後）、左肩鈍傷、左肩關節
      脫位併轉子骨折，另被告周文彬則受有頭皮裂傷（0.5X0.
      1 公分）及擦挫傷、頸部挫傷、右臂擦挫傷、雙下肢多處
      擦挫傷，亦有前揭國軍高雄總醫院診斷證明書、小港醫院
      診斷證明書存卷可憑（見偵卷第28-30 頁），同堪認定。
（二）被告周文彬自承：「因後方由周世國所駕駛之Ｂ車對我閃
      大燈及按喇叭，所以我才停車並下車跟周世國說『叭三小
      （臺語）』。當時周世國並未擋住我的行進路線，是我自
      己停車的」等語（見偵卷第9-10頁，本院卷第80頁反面）
      ，又被告周世國稱：「當天我原先駕駛Ｂ車開在內側車道
      ，周文彬則駕駛Ａ車在外側車道，但周文彬行車不穩一直
      往內側車道偏移，我就按喇叭，周文彬有開回外側車道。
      我正要加速時，他又偏至內外側車道中線，我再按喇叭，
      周文彬便減速並將Ａ車停在內、外側車道間將我擋住，逼
      我停車，我過不去只好停車在內側車道。當時我在車上再
      對周文彬按喇叭，但周文彬沒有開走，卻下車走到我車前
      叫我下車，還大聲罵我『你是在叭三小（臺語）』，我就
      下車跟周文彬說是你車開到我車道，周文彬還一直罵我。
      我聞到周文彬有酒味，我怕對方會一直盧，所以我就跟周
      文彬道歉，我看周文彬氣消一點，叫他趕快離開，但正要
      離開之際就聽到後方有碰撞聲，並看到Ｄ車自後追撞Ｃ車
      再往前推撞Ｂ、Ａ車。之後周文彬第一時間就駕車離開，
      我趕緊打電話報警。謝慶彬有下車，我上前跟他說我有報
      警，他沒回我話，我再去看受傷之黃馨鄉、黃玉璋時，謝
      慶彬就駕Ｄ車離開現場，我和黃馨鄉想記下Ｄ車車號，但
      看不清楚就沒記到，之後警方和救護車就到了」等語（見
      偵卷第12-13 、59、61、90-91 頁，本院卷第65頁反面至
      第68頁）。另被告謝慶彬則稱：「我原行駛在臺88線外側
      車道，Ｃ車一直都在我前方。後來我和Ｃ車都切到內側車
      道，我有看到Ａ、Ｂ車在Ｃ車前面，此時Ｃ車煞車燈突然
      亮起，我煞車不及就撞上。我與Ｃ車距離約4 、5 輛車或
      2 、30公尺之距離」等語（見偵卷第60頁，本院100 年度
      審交訴字第89號卷第60頁，本院卷第23頁、第68頁反面至
      第71頁反面）。告訴人黃馨鄉復稱：「當天我沿臺88線由
      西往東方向行使，我原行駛在外側車道，後切入內側車道
      ，約距離前揭地點3 、40公尺處即看見前方有Ａ、Ｂ車停
      在車道上，還有人也站在車道上，我馬上減速停止。本來
      打算切至外側車道，但不到1 、2 秒的時間，後方就被Ｄ
      車追撞，我駕駛之Ｃ車再往前衝撞Ｂ車。之後我和乘客黃
      玉璋下車查看。我看到謝慶彬有下車，但他只站在旁邊看
      ，沒留下聯絡資料，隔不久就駕車離開。現場的人都說要
      記下車號，但因下雨視線不好，都沒記到，我們就在現場
      等警察來了」等語（見偵卷第15-16 、18-19 頁，本院卷
      第72-75 頁）。告訴人黃玉璋亦稱：「當天我搭乘黃馨鄉
      所駕駛之Ｃ車沿臺88線由西往東方向行使，黃馨鄉行駛在
      內側車道，約距離前揭地點3 、40公尺處我和黃馨鄉即看
      見前方有Ａ、Ｂ車停在車道上，還有人也站在車道上，我
      就提醒黃馨鄉減速，當黃馨鄉停下車後，準備要切至外側
      車道時，旋被Ｄ車自後方追撞，黃馨鄉所駕駛之Ｃ車再往
      前衝撞Ｂ車，之後復推撞Ａ車。之後我和黃馨鄉下車查看
      ，不久就聽到有人喊Ｄ車要離開，我喊說要記下車號，但
      因下雨視線不好，大家都沒記到，我們就在現場等警察來
      了」等語綦詳（見偵卷第18-19 、58-60 頁）。互核被告
      周文彬、周世國、謝慶彬及告訴人黃馨鄉、黃玉璋所述，
      暨高雄市政府警察局指揮中心受理110 報案紀錄單（被告
      周世國報案，見本院100 年度審交訴字第89號卷第27頁）
      、前揭地點之監視器錄影畫面勘驗結果《該監視器因角度
      關係，錄影畫面僅能拍得Ａ車，Ｂ、Ｃ、Ｄ車於撞擊後始
      出現於畫面中》略以：「錄影畫面時間2010/07/27_23 ：
      09：19【以下僅簡要記載時間】，Ａ車停下。23：09：19
      ，被告周文彬下車走向後方。23：12：08，Ｂ車撞擊Ａ車
      。23：12：12至23：12：19，畫面中出現Ａ、Ｂ、Ｃ、Ｄ
      4 輛車，Ａ車呈現橫停在外側車道上，車頭朝向路肩。Ｂ
      車遭撞擊後滑行至內側車道最前方。Ｃ車遭撞擊擠壓在分
      隔島側。Ｄ車則在畫面最左下方，僅見車頭及部分車身。
      23：12：32至23：13：18畫面中可見被告周文彬、周世國
      、謝慶彬先後出現。23：13：19，被告周文彬駕Ａ車離開
      。23：13：23至23：14：39，告訴人黃馨鄉、黃玉璋、被
      告周世國均出現在畫面中，被告周世國並有撥打電話之動
      作。23：15：19，被告謝慶彬駕駛Ｄ車離開。23：19：04
      ，警方到達現場」（見本院卷第41-45 頁之勘驗報告）等
      節，足認本件事故之經過乃因被告周文彬酒後駕駛Ａ車不
      穩，車身搖擺在內外側車道間，因不滿被告周世國向渠按
      喇叭、閃燈示警，遂將Ａ車停放在內側車道偏外側車道處
      ，使被告周世國被迫停車。被告周文彬見被告周世國停車
      後，復下車對被告周世國大聲叫罵、咆哮，詎被告周世國
      下車請求被告周文彬原諒，並要求周文彬離開以免生事故
      時，適有告訴人黃馨鄉駕駛之Ｃ車搭載黃玉璋因見Ａ、Ｂ
      車停在車道上而減速停車在Ｂ車後方。被告謝慶彬則駕駛
      Ｄ車因煞車不及即自後追撞Ｃ車，致Ｃ車推撞Ｂ車，Ｂ車
      再向前撞擊Ａ車，黃馨鄉、黃玉璋、被告周文彬因而受有
      前述傷害。嗣事故發生後，被告周文彬先駕Ａ車離開現場
      ，而被告謝慶彬肇事後未對周文彬、黃馨鄉及黃玉璋等3
      人實施救護或報警處理，亦駕車逃逸，應屬無疑。而警方
      據報前往現場及小港醫院處理時，被告周世國、告訴人黃
      馨鄉、黃玉璋均在事故現場，而被告周文彬則在醫院中當
      場承認渠為上開交通事故之肇事人而自首，表示願接受裁
      判之意，亦有高雄市○○○○○道路交通事故肇事人自首
      情形紀錄表附卷足憑（見偵卷第31頁），同堪認定。
（三）按汽車駕駛人飲用酒類後其吐氣所含酒精濃度超過每公升
      0.25毫克者不得駕車；又汽車在行駛途中，除遇特殊狀況
      必須減速外，不得驟然減速或在車道中臨時停車或停車；
      再汽車行駛快速公路，前後兩車間之行車安全距離，在正
      常天候狀況下，大型車之安全距離為車輛速率之每小時公
      里數值減20，單位為公尺。如遇濃霧、濃煙、強風、大雨
      、夜間行車或其他特殊狀況時，其安全距離應酌量增加，
      並保持隨時可以煞停之距離，道路交通安全規則第114 條
      第2 款、高速公路及快速公路交通管制規則第10條、第6
      條分別定有明文。查被告謝慶彬於審理中自承撞擊前，其
      之時速為85公里（見本院卷第71頁反面），參以事故當時
      為夜間行車，且有下雨，有前開調查報告表（一）足憑，
      則依上開規定，Ｃ、Ｄ車之安全車距至少應大於65公尺，
      加上Ｄ車為大貨車，被告謝慶彬更以駕駛Ｄ車為業，自應
      知悉大型車之煞車距離要比一般小型車為長，然其卻僅保
      持約4 、5 輛車或2 、30公尺之距離，自有未保持行車安
      全距離之行為甚明。而被告周文彬僅因酒後開車遭被告周
      世國示警遂心生不滿停車擋道，詳如前載，本院審酌被告
      周文彬、謝慶彬均為考有駕照之人，對於上開規定當應知
      之甚詳。今被告周文彬在行駛途中，未遇特殊狀況必須減
      速，也無其他正當理由情況下，竟驟然減速並在車道中臨
      時停車，另被告謝慶彬則未保持行車安全距離，依渠等之
      智識能力及當時情形，天候雨、夜間有照明、柏油路面、
      路面濕潤、無缺陷、無障礙物、視距良好、無號誌，並無
      不能注意之情事，此觀前開調查報告表（一）自明，竟各
      疏未注意遵守道路交通安全規則及快速公路交通管制規則
      等規定，均對本件事故各有過失責任至為灼然。
（四）按所謂相當因果關係，係指依經驗法則，綜合行為當時所
      存在之一切事實，為客觀之事後審查，認為在一般情形下
      ，有此環境、有此行為之同一條件，均可發生同一之結果
      者，則該條件即為發生結果之相當條件，行為與結果即有
      相當之因果關係。反之，若在一般情形下，有此同一條件
      存在，而依客觀之審查，認為不必皆發生此結果者，則該
      條件與結果不相當，不過為偶然之事實而已，其行為與結
      果間即無相當因果關係（最高法院76年臺上字第192 號判
      例意旨參照）。查前揭地點乃快速公路，最高時速高達90
      公里，倘允許車輛驟然減速或在車道中臨時停車或停車，
      因後方來車速度甚快，容易造成追撞意外，無疑對行駛於
      後方之車輛造成極大風險，故法律要求車輛不得在快速公
      路上驟然減速或在車道中臨時停車或停車，乃屬當然。同
      理，要求車輛保持安全車距，並於如遇濃霧、濃煙、強風
      、大雨、夜間行車或其他特殊狀況時，其安全距離應酌量
      增加，以保持隨時可以煞停之距離，亦是考量到車輛在高
      速行進中，如遇特殊狀況，駕駛人能在正常反應時間內，
      有充裕之煞車距離，以避免事故發生。尤其遇到濃霧、濃
      煙、強風、大雨、夜間行車等情況，因視線已受影響，加
      上路面可能濕滑，更應加長安全車距，是上開法律之要求
      益屬必要。本件事故當時，夜間有雨，路面濕滑，被告周
      文彬酒後駕車已違規定，於行駛快速公路中，又非車生故
      障或有其他正當理由而臨時停車，顯有過失，已如前述，
      則在無任何警示下，引致後方來車連環追撞當可想見，其
      上開違規行為對於本件連環車禍之發生自有因果關係。而
      斯時行駛於同向，由被告周世國所駕駛之Ｂ車，因受Ａ車
      逼停不得不停下，之後Ｃ車因見前方Ａ、Ｂ車擋住道路，
      為避免與Ｂ車碰撞，故採取煞車停下之駕駛模式，亦屬被
      告周世國、黃馨鄉必須採取之安全措施，且亦屬因被告周
      文彬之上開違規行為及強制行為所生之必然結果，此觀被
      告周世國、黃馨鄉、黃玉璋前揭陳述即明。而被告謝慶彬
      未保持安全車距已如前述，其之違規行為，顯為其對前方
      有車停下此一突發狀況，未及作煞車閃避反應之原因，此
      由證人黃馨鄉所駕駛之Ｃ車於相同情況下仍能及時煞停乙
      節自可得證。若非被告周文彬任意將Ａ車停下，則根本不
      會發生車道上有車停放之臨時狀況產生，足徵本件被告謝
      慶彬所駕駛Ｄ車追撞Ｃ車，致生本件連環車禍，乃直接導
      因於被告周文彬之違規停車行為甚明。依上說明，被告周
      文彬上開違規停車之駕駛行為，確有相當條件造成被告周
      世國、黃馨鄉駕駛之Ｂ、Ｃ車採取停車之舉動，並使行駛
      在後由被告謝慶彬駕駛之Ｄ車因不具安全車距，未及避煞
      ，終至撞上Ｃ車，而生本件連環車禍暨前開告訴人黃馨鄉
      、黃玉璋受有傷害之結果。另被告謝慶彬未保持安全車距
      之行為亦堪信在一般情形下，有此環境、有此行為之同一
      條件，均可發生與本件車禍同一之結果。故被告周文彬、
      謝慶彬之過失行為與告訴人黃馨鄉、黃玉璋、被告周文彬
      之傷害結果，均可認有相當因果關係之存在，至為灼然。
      被告周文彬、謝慶彬之辯護人均辯稱本件車禍中，被告周
      文彬、謝慶彬之過失行為，與告訴人黃馨鄉、黃玉璋、被
      告周文彬之受傷結果，均無因果關係云云，要非可採。
（五）至於被告謝慶彬前開辯解，查前揭地點附近雖屬彎道，有
      GOOGLE網路地圖列印資料為輔（見本院卷第84頁），但入
      彎前對駕駛視線才有影響，出彎後視線正常，有前揭鳳山
      分隊職務報告、警方提供之行車紀錄器影像、本院法官助
      理勘驗報告為佐（見本院卷第14-15 、46-48 頁）。而事
      故發生之前揭地點（上開地圖劃圈處），已屬出彎處，業
      據被告周世國、黃馨鄉、謝慶彬確認無誤（見本院卷第68
      、71頁、第74頁反面），是已難認被告謝慶彬會因彎道而
      無法看見前方車況。再參以告訴人黃馨鄉、黃玉璋前述均
      在約距離前揭地點3 、40公尺處即見Ａ、Ｂ車，且能即時
      煞停，暨被告謝慶彬前開自承其和Ｃ車都切到內側車道後
      ，有看到Ａ、Ｂ車在Ｃ車前面，以及Ｄ車為大貨車，車頭
      較高，視野顯較一般自用小客車為佳，可視距離更長，有
      被告謝慶彬駕駛Ｄ車重返前揭地點以行車紀錄器所攝得之
      影像及本院法官助理勘驗報告在卷為徵（見本院卷第49-5
      2 頁）等各節，益徵被告謝慶彬辯稱因彎道無法看見Ａ、
      Ｂ車云云，並不足信。又前揭地點之東西向車道中央分隔
      島上，固然確實有在水泥基座上放置綠色反光板，但整體
      高度約為一般自小客車高而已，此觀上揭影像、勘驗報告
      自明，並經告訴人黃馨鄉證述甚明（見本院卷第74頁）。
      Ｄ車既屬大貨車，車頭已比一般自小客車為高，若告訴人
      黃馨鄉、黃玉璋等人均不會因該水泥基座及綠色反光板而
      影響視線，被告謝慶彬又怎有可能受該些物品遮蔽視線？
      另其一再辯稱是先見到有1 輛銀色豐田汽車停在外側車道
      上，其才和Ｃ車一起切入內側車道，之後才因煞車不及而
      撞上，應無過失云云，但查告訴人黃馨鄉於審理時明確證
      稱沒有印象有此事等語（見本院卷第74頁），則其所述是
      否實在，已非無疑。縱認其所辯為真，該輛車之存在與否
      也和本件事故之發生毫無關係。從而，被告謝慶彬前揭辯
      詞均屬卸責之詞，並非可採。
（六）另關於臺灣省高屏澎區車輛行車事故鑑定委員會鑑定意見
      略以：謝慶彬駕駛Ｄ車無肇事因素（見偵卷第72-73 頁）
      云云，審酌該意見本僅供本院參考，又與卷附臺灣省車輛
      行車事故覆議鑑定委員會覆議意見書之意見並不相同（見
      偵卷第83-86 頁），本院自不受其拘束，附此指明。
（七）綜上所述，被告周文彬、謝慶彬暨辯護人前開所辯，均不
      足採。本件事證既明，被告周文彬、謝慶彬犯行均堪認定
      ，應依法論科。
二、論罪科刑
（一）按刑法上所謂業務係指以反覆同種類之行為為目的之社會
      活動而言，至於其報酬之有無，是否以營利為目的，均非
      所問，只須其具有反覆繼續性，即足當之，又從事業務之
      人，對於一定危險之認識能力，較一般人為強，故法律上
      課以較高之注意義務，換言之，其避免發生一定危險之期
      待可能性亦較常人為高，故其違反注意義務之可責性自亦
      較重。職業駕駛人既係從事駕駛業務之人，不論其駕駛係
      自用小客車或其他之車輛，均不失為業務上行為之性質，
      其發生車禍，自應論以業務過失論處（司法院（79）廳刑
      一字第216 號）。故核被告周文彬所為，係犯刑法第284
      條第1 項前段之過失傷害罪及同法第185 條之3 之不能安
      全駕駛動力交通工具罪；被告謝慶彬係犯同法第284 條第
      2 項前段之業務過失傷害罪，及第185 條之4 之肇事致人
      傷害逃逸罪。
（二）被告周文彬因一過失行為，同時造成告訴人黃馨鄉、黃玉
      璋2 人受傷，另被告謝慶彬以一業務過失行為，造成告訴
      人黃馨鄉、黃玉璋、被告周文彬受傷，各為同種想像競合
      犯，均應依刑法第55條規定，各論以情節較重之造成告訴
      人黃玉璋受傷之過失傷害罪及業務過失傷害罪。被告周文
      彬、謝慶彬各所犯之數罪間，犯意各別，罪質互異，應均
      予分論併罰。
（三）汽車駕駛人，無駕駛執照駕車、酒醉駕車，因而致人受傷
      ，依法應負刑事責任者，加重其刑至二分之一，道路交通
      管理處罰條例第86條第1 項定有明文。又按汽車駕駛執照
      為駕駛汽車之許可憑證，道路交通安全規則第50條第1 項
      前段定有明文；除依該規則第61條規定，汽車駕駛人取得
      高一級車類之駕駛資格者，准其駕駛較低等級車類之車輛
      外，應按其取得何等級車類之駕駛執照，駕駛該相當等級
      車類之車輛，不得持較低等級車類之駕駛執照，駕駛較高
      等級之車類；若有違反上述規定，因其不具備所駕駛車類
      之相當汽車駕駛人資格，於法應認與無駕駛執照者同，始
      符合道路交通安全維護之立法本旨。是道路交通管理處罰
      條例第86條第1 項所稱之汽車駕駛人「無照駕車」，除同
      條例第21條第1 項第1 款之「未領有駕駛執照駕車」外，
      應包括持較低等級車類之駕駛執照，而駕駛較高等級之車
      類在內。參以考領普通駕駛執照，與考領職業駕駛執照，
      其應考資格及應考科目不同，又持普通駕駛執照，以駕駛
      為其職業者，應處罰鍰並禁止其駕駛，道路交通安全規則
      第60條，道路交通管理處罰條例第22條第1 項第2 款分別
      定有明文，是被告謝慶彬僅考領大貨車普通駕駛執照，竟
      擔任職業大貨車司機而駕駛Ｄ車等情，業據其於審理時供
      認不諱（見本院卷第68頁反面），復有道路交通事故調查
      報告表（一）之記載足憑、被告謝慶彬之駕照資料（見本
      院卷第86頁）在卷可證，則依據上開法律規定及說明，其
      當應依道路交通管理處罰條例第86條第1 項之規定，就其
      業務過失傷害犯行部分加重其刑。另被告周文彬酒醉後，
      因過失致被害人黃馨鄉、黃玉璋，其過失傷害罪部分同應
      依道路交通管理處罰條例第86條第1 項之規定，加重其刑
      至二分之一。
（四）本件車禍於報案時未報明肇事人姓名，警方據報前往小港
      醫院處理時，被告周文彬當場承認渠為本件車禍肇事人等
      情，有高雄市○○○○○道路交通事故肇事人自首情形紀
      錄表附卷足憑（見偵卷第31頁），堪認被告周文彬犯本罪
      後，於有偵查犯罪職權之機關未發覺犯人為何人前，即自
      首為肇事人，且於事後接受審判，核符自首之要件，爰依
      刑法第62條前段規定減輕其刑，並依法先加後減之。
（五）本院審酌：1 、被告周文彬明知政府三申五令酒後不得駕
      車，卻仍於酒後駕車上路，且經警所測得之呼氣中酒精濃
      度每公升含量為0.58毫克，顯見事故發生時渠之酒精濃度
      必更高，渠之行為已有不該。又在快速道路上，車輛時速
      甚快，驟然停車將導致後方來車追撞，輕則致人受輕傷，
      重則使人受重傷或死亡，且Ａ車當時尚搭載渠之10歲幼兒
      ，業據渠供承在卷（見本院卷第195 頁），竟仍因渠酒後
      駕車不穩，遭後方之被告周世國鳴按喇叭、閃爍大燈以示
      警，即心生不滿驟然停車，以此方式逼迫被告周世國停下
      ，非但妨害被告周世國用路、行車之權利，且亦不顧車上
      幼兒生命、被告周世國及其他用路人之安全，並因而致生
      後來被告謝慶彬追撞之事故，已然嚴重影響公眾往來之安
      全，渠之行為惡性甚大，不予嚴懲，難收警惕之效。何況
      渠於事故發生後，又未留置現場救護受傷之被害人黃馨鄉
      、黃玉璋，即駕車離去，迄今亦未賠償渠應負之民事責任
      ，犯後也否認過失傷害之犯行，飾詞狡辯，毫無悔意，更
      無輕判之可能；2 、被告謝慶彬僅考領有大貨車普通駕駛
      執照，卻仍擔任營業大貨車司機並以之為業，缺乏尊重其
      他用路人生命、身體安全之觀念，而其既以駕駛營業大貨
      車為業，對於一定危險之認識能力，較一般人為強，更應
      知其所駕駛之車輛煞車距離較一般小客車長，行車應保持
      安全車距，卻仍在雨夜中未和Ｃ車保持安全車距，導致其
      見Ｃ車緊急煞車後，煞車不及而自後追撞Ｃ車，致生本件
      事故。又於事故發生後未對被害人黃馨鄉、黃玉璋施以救
      助即逃逸，犯後雖坦承肇事逃逸犯行，但對業務過失傷害
      犯行則矢口否認，難認犯後態度甚佳，且迄今同未賠償其
      應負之民事責任。再衡酌告訴人黃馨鄉、黃玉璋、被告周
      文彬因本件事故所受之傷勢等一切情狀，分別量處如主文
      所示之刑，及對被告謝慶彬諭知易科罰金之折算標準，並
      對被告周文彬、謝慶彬均定應執行之刑，以資懲戒。
、無罪部分
一、公訴意旨略以：被告周世國於前揭時地，本應注意汽車在行
    駛途中，除遇特殊狀況必須減速外，不得驟然減速或在車道
    中臨時停車或停車，而依其智識能力及當時狀況，並無不能
    注意之情事，竟疏未注意及此，將Ｂ車停放在前揭地點，致
    生本件車禍，因認被告周世國涉有刑法第284 條第2 項之業
    務過失傷害罪嫌云云。
二、按犯罪事實應依證據認定之，無證據不得認定其犯罪事實；
    又不能證明被告犯罪者，應諭知無罪之判決，刑事訟訴法第
    154 條第2 項、第301 條第1 項分別定有明文。而被告或共
    犯之自白，不得作為有罪判決之唯一證據，仍應調查其他必
    要之證據，以察其是否與事實相符，亦為同法第156 條第2
    項所定明。又告訴人提起告訴，係以使被告受刑事處罰為目
    的，是其陳述是否與事實相符，仍應調查其他證據以資審認
    ；且被害人之陳述如無瑕疵，且就其他方面調查又與事實相
    符，固足採為科刑之基礎，倘其陳述尚有瑕疵，則在未究明
    前，遽採為論罪科刑之根據，即難認為適法（最高法院52年
    臺上字第1300號、61年臺上字第3099號判例參照）。再認定
    不利於被告之事實，須依積極證據，茍積極之證據本身存有
    瑕疵而不足為不利於被告事實之認定，即應為有利於被告之
    認定，更不必有何有利之證據，而此用以證明犯罪事實之證
    據，猶須於通常一般人均不至於有所懷疑，堪予確信其已臻
    真實者，始得據以為有罪之認定，倘其證明尚未達到此一程
    度，而有合理性之懷疑存在，致使無從為有罪之確信時，即
    應為無罪之判決（最高法院82年度臺上字第163 號判決、同
    院76年臺上字第4986號、30年上字第816 號等判例意旨）。
三、本件檢察官認被告周世國涉有前述罪嫌，無非係以本院前開
    用以認定被告周文彬、謝慶彬犯罪之各項證據為其主要論據
    。訊據被告周世國固自承於前述時地有將Ｂ車停在前揭地點
    ，惟堅詞否認前揭犯行，辯稱：「我是被周文彬逼車才停下
    來，對告訴人黃馨鄉、黃玉璋、被告周文彬之傷害應無過失
    」等語。
四、經查：
（一）被告周世國係考領有小型車職業駕駛執照之人，有其之駕
      照資料在卷可佐（見本院卷第85頁），是其對汽車在行駛
      途中，除遇特殊狀況必須減速外，不得驟然減速或在車道
      中臨時停車或停車之注意義務當無不知之理。
（二）告訴人黃玉璋固然指稱被告周世國停下車後，至本件車禍
      發生前，有長達1 分多鐘之時間可供其將Ｂ車移至路肩或
      開走，且亦未於停車後顯示閃光警示燈，並在車輛後方50
      至100 公尺設置車輛故障標誌警示之，其竟疏未為之，顯
      然有過失云云。惟查被告周世國將Ｂ車停下後（即前開監
      視器錄影畫面時間99年7 月27日夜間11時9 分19秒），至
      本件車禍發生前（同日夜間11時12分8 秒），雖停留長約
      3 分鐘之時間，此觀前開監視器錄影畫面勘驗報告自明。
      然本院前已敘明，被告周世國之所以將Ｂ車停在前揭地點
      ，乃因被告周文彬以事實欄所載方式，迫使被告周世國停
      下乙情明確，且被告周文彬將Ａ車停下後又下車擋在Ｂ車
      前與被告周世國理論，業據被告周文彬、周世國供承在卷
      ，則在此種情況下，一般人是否能立即反應並將車駛離，
      已非無疑。再者，依前開監視器錄影畫面勘驗報告所示，
      Ａ、Ｂ車停下後，不斷有車輛從外側車道靠近路肩處緩慢
      繞過，也不能排除在該情況，縱被告周世國有心離開，也
      終將因後方來車不斷而無從繞過Ａ車。從而，本件事故之
      發生，能否謂被告周世國同有過失，實有可議之處，難令
      本院形成被告周世國就本件事故有過失責任之確信。至於
      臺灣省車輛行車事故覆議鑑定委員會覆議意見書認被告周
      世國因行車糾紛在內側車道中臨時停車，影響後方來車行
      車安全云云（見偵卷第83-86 頁），同前論理，本院亦不
      受其拘束，附此敘明。
五、綜上，檢察官認被告周世國涉嫌前揭犯行所憑之證據，尚未
    達於通常一般之人均不致有所懷疑，而得確信其為真實之程
    度，依刑事訴訟制度「倘有懷疑，即從被告之利益為解釋」
    、「被告應被推定為無罪」之原則，即難據以為被告周世國
    不利之認定。此外，復查無其他積極之證據，足資認定被告
    周世國確有檢察官所指犯行，自屬不能證明被告周世國犯罪
    ，依首開說明，應為被告周世國無罪之諭知。
肆、被告周文彬以事實欄所載方式逼使被告周世國停車，顯已涉
    犯強制犯行，就渠涉犯刑法第304 條第1 項之強制罪嫌部分
    ，本院自應依職權告發，由檢察官另為適法之處理。
據上論斷，應依刑事訴訟法第299 條第1 項前段、第301 條第1
項，道路交通管理處罰條例第86條第1 項，刑法第185 條之3 、
第185 條之4 、第284 條、第51條第5 款、第62條前段、第41條
第1 項前段、第8 項，刑法施行法第1 條之1 ，判決如主文。
本件經檢察官陳俊宏到庭執行職務。
中    華    民    國   100    年    8     月    31    日
              刑事第十七庭  審判長法  官  陳君杰
                                  法  官  毛妍懿
                                  法  官  余銘軒
以上正本證明與原本無異。
如不服本判決應於收受送達後10日內向本院提出上訴書狀，並應
敘述具體理由；如未敘述上訴理由者，應於上訴期間屆滿後20日
內向本院補提理由書（均須按他造當事人之人數附繕本）「切勿
逕送上級法院」。
中    華    民    國   100    年    9     月    1     日
                                  書記官  吳書逸
附錄論罪科刑法條
中華民國刑法第185條之3
服用毒品、麻醉藥品、酒類或其他相類之物，不能安全駕駛動力
交通工具而駕駛者，處1 年以下有期徒刑、拘役或科或併科15萬
元以下罰金。
中華民國刑法第185條之4
（肇事遺棄罪）
駕駛動力交通工具肇事，致人死傷而逃逸者，處6 月以上5 年以
下有期徒刑。
中華民國刑法第284條
（過失傷害罪）
因過失傷害人者，處6 月以下有期徒刑、拘役或5 百元以下罰金
，致重傷者，處1 年以下有期徒刑、拘役或5 百元以下罰金。
從事業務之人，因業務上之過失傷害人者，處1 年以下有期徒刑
、拘役或1 千元以下罰金，致重傷者，處3 年以下有期徒刑、拘
役或2 千元以下罰金。